臺灣雲林地方法院刑事判決　　　　　　　　　　　　　　九十一年度易字第六０號
　　公　訴　人　臺灣雲林地方法院檢察署檢察官
　　被　　　告　甲○○
　　選任辯護人　簡承佑
　　選任辯護人　張智學
右列被告因妨害投票等案件，經檢察官提起公訴（九十一年度選偵字第十七號），本
院判決如左：
    主  文
甲○○預備對於有投票權之人，行求賄賂，而約其投票權為一定之行使，處有期徒刑
月，如易科罰金，以佰元折算壹日。褫奪公權貳年。扣案之預備行賄款項現金新
台幣拾柒萬元沒收。被訴投票受賄罪部分無罪。
    事  實
一、甲○○係雲林縣斗六市仁愛里第三鄰鄰長，於中華民國第十五屆縣議員及第十四
    屆鄉鎮市長選舉之選舉期間，為期使雲林縣斗六市市長候選人張和平，得以順利
    當選為雲林縣斗六市市長，竟基於對於有投票權人行求賄賂，而約定其投票權為
    一定之行使之故意，預備以每票新台幣（下同）五百元之金額，總金額十七萬元
    之現金向不特定之人買票，尚未著手，旋即於九十一年一月二十三日下午四時十
    分許，為警於其位於雲林縣斗六市○○街一二三巷十一號之住處，扣得其預備賄
    選之用之現金十七萬元及斗六市仁愛里一至二十鄰選舉人名冊十五本。
二、案經雲林縣警察局斗南分局報請臺灣雲林地方法院檢察署檢察官偵查起訴。
    理  由
甲、有罪部分：
一、訊據被告對於右揭時、地，預備以現金十七萬元向不特定之有投票權人行求賄賂
    ，於尚未著手之際，即為警查獲之事實坦承不諱，並有現金十七萬元及斗六市仁
    愛里一至二十鄰選舉人名冊十五本在卷可稽，足認被告上開自白應與事實相符，
    堪以採信。本件事證明確，被告上開犯行應堪認定。
二、核被告所為，係犯公職人員選舉罷免法第九十條之一第二項之預備對於有投票權
    人行求賄賂罪。爰審酌被告預備對於有投票權人行求之行為，嚴重影響選舉之公
    正性，且敗壞選風，其犯罪之動機、目的、方法及其犯後於本院審理時坦承犯行
    ，態度尚稱良好等一切情狀，量處如主文所示之刑，並諭知易科罰金之折算標準
    。又被告係犯公職人員選舉罷免法之罪，經本院宣告有期徒刑以上之刑，自應依
    公職人員選舉罷免法第九十八條第三項之規定，併予宣告褫奪公權二年。扣案之
    現金十七萬元，為被告所有預備用以行求賄賂之物，業據被告供承在卷，爰依公
    職人員選舉罷免法第九十條之一第三項之規定，宣告沒收之。至扣案之紅包袋四
    個（其中三個裝有二千元，一個裝有一千二百元），分係被告擔任司機一職所收
    取之紅包及其先前所收取或備妥之紅包，已據被告陳述明確，尚無證據證明係供
    前揭犯罪所用之物，爰不為沒收之諭知，併此敘明。
乙、無罪部分：
一、公訴意旨略以：被告甲○○於中華民國第十五屆縣議員及第十四屆鄉鎮市長選舉
    之選舉期間，擔任雲林縣斗六市市長候選人張和平之樁腳，為候選人張和平助選
    ，九十一年一月二十三日下午三時三十分許，斗六市市長候選人張和平之弟乙○
    ○攜帶現金新台幣（下同）十七萬餘元前往雲林縣斗六市○○街一二三巷十一號
    甲○○住處，將十七萬元交予具有投票權之甲○○，要求甲○○投票予張和平，
    並囑甲○○以每票五百元至二千元不等之金額向有投票權之熟識親友買票，投票
    予候選人張和平，甲○○收受賄款後，同意投票予候選人張和平。因認被告甲○
    ○涉犯刑法第一百四十三條第一項之有投票權人收受賄賂罪嫌。
二、按犯罪事實應依證據認定之，無證據不得推定其犯罪事實。又不能證明被告犯罪
    者，應諭知無罪之判決，刑事訴訟法第一百五十四條、第三百零一條第一項分別
    定有明文。而刑事訴訟程序上所謂之證據，係指足以認定被告確有犯罪行為之積
    極證據而言，且該項證據須合於被告犯罪事實之認定，始得採為斷罪資料，是若
    積極證據不足為不利於被告事實之認定時，基於「罪證有疑，利於被告」之刑事
    證據法則，即應為有利於被告之認定，更不必有何有利之證據（最高法院二十九
    年上字第三一０五號、三十年上字第八一六號判例意旨參照）。又事實之認定，
    應憑證據，如未能發現相當證據，或證據不足以證明，自難以推測或擬制之方法
    ，以為裁判基礎（最高法院四十年臺上字第八六號判例意旨參照），且為刑事訴
    訟法上證明之資料，無論其為直接、間接證據，均須達於通常一般之人均不致於
    有所懷疑，進而，得以確信其為真實之程度，始得據為有罪之認定，若其關於被
    告是否犯罪之證明尚未達於此一程度，仍有合理性懷疑存在，致法院無從形成有
    罪之確信，即不得遽為不利於被告之認定（參照最高法院七十六年臺上字第四九
    八六號判例意旨）。
三、本案公訴人認為被告甲○○涉犯上開罪嫌，無非係以被告於偵訊中之自白為唯一
    之論據。訊據被告甲○○則堅決否認涉有上開犯行，辯稱：上開扣案之現金十七
    萬元是伊做生意用的錢，不是乙○○交付給伊用以買票的錢等語。
四、經查，證人乙○○於警訊及本院審理時具結後證稱：我於九十一年一月二十三日
    當日下午二時許曾至甲○○住處，當日並未拿十七萬元給甲○○，亦未要求甲○
    ○於本次斗六市市長選舉時以每票五百元之代價，為候選人張和平對有投票權之
    不特定人買票，行求賄選等語（見偵查卷第三十頁、本院九十一年三月四日審判
    筆錄），是以證人乙○○上開證言，尚無從認定被告是否有自乙○○處收取十七
    萬元之事實。次查，被告甲○○於警局初訊時供稱：現金十七萬元是前幾天（日
    期不詳）向好友乙○○借來的等語，於偵查中初訊供稱：十七萬元是向乙○○借
    出國要用的，不是要賄選用的等語（見偵查卷第八頁背面、第九頁正面），嗣於
    九十一年一月二十五日偵查中複訊時改稱：錢（十七萬元）是乙○○拿給我的，
    乙○○在當天查獲的前半小時拿來的，並叫我幫忙他拉票，他沒有明講，但意思
    可能是叫我買票等語（見偵查卷第十頁背面、十一頁正面），另於九十一年一月
    二十五日之警訊時供稱：現金十七萬元是賄選款項沒錯，上開賄款是乙○○於九
    十一年一月二十三日下午三時三十分左右，在雲林縣斗六市○○里○○路一二三
    巷十一號住處內交付給伊，交款時乙○○未明講為張和平買票，但之前已多次請
    伊為其兄張和平助選拉票，乙○○交待伊以每票五百元向周遭親友街坊鄰居熟識
    之人買票等語。後於本院訊問時先稱：十七萬元是乙○○拿給伊，請其代為兌換
    大陸人民幣等語，嗣又改稱：十七萬元是伊做生意的錢等語（見本院九十一年二
    月四日訊問筆錄），是被告前後供述該十七萬元究係其本人所有，抑或證人乙○
    ○所交付？該筆十七萬元之現金究係乙○○交付予伊用以兌換人民幣，抑或單純
    借款，其所供述之情節前後已有歧異，且被告於偵查中之自白與證人乙○○於警
    訊及本院審理時所證之情節，亦有出入，是被告上開偵查中之自白是否確與事實
    相符，已非無疑。按刑事訴訟法第一百五十六條第二項規定，被告雖經自白，仍
    應調查其他必要之證據，以察其是否與事實相符。立法目的乃欲以補強證據擔保
    自白之真實性；亦即以補強證據之存在，藉之限制自白在證據上之價值（最高法
    院七十四年台覆字第一０號判例足參）。經查，被告自白之上開犯行，除據被告
    之自白外，並無其他補強證據足資佐證，揆諸前揭之說明，自不得僅憑被告之自
    白，遽認被告涉有上開部分之犯行，併此敘明。此外，復查無其他積極證據足資
    證明被告此部分之犯行，揆諸前開說明，此部分自應為被告無罪之諭知。
據上論斷，應依刑事訴訟法第二百九十九條第一項前段、第三百零一條第一項，公職
人員選舉罷免法第九十條之一第二項、第三項、第九十八條第三項，刑法第十一前段
、第四十一條第一項前段、第三十七條第二項、第三項，罰金罰鍰提高標準條例第二
條，判決如主文。
本案經檢察官蔣得龍到庭執行職務。
中      華      民      國      九十一      年      四    月  二十二    日
                                        臺灣雲林地方法院刑事第二庭
                                            法  官  冷  明  珍
右正本證明與原本無異。
如不服本判決，應於判決送達後十日內向本院提出上訴狀( 應附繕本 )。
                                            書記官  周  麗  雲
中      華      民      國      九十一      年      四    月  二十二    日
公職人員選舉罷免法第九十條之一
對於有投票權之人，行求期約或交付賄賂或其他不正利益，而約其不行使投票權或為
一定之行使者，處五年以下有期徒刑，得併科新台幣四十萬元以上四百萬元以下罰金
。
預備犯前項之罪者，處一年以下有期徒刑。
預備或用以行求期約或交付之賄賂，不問屬於犯人與否，沒收之。
犯第一項或第二項之罪，於犯罪後六個月內自首者，減輕或免除其刑；因而查獲候選
人為共犯者免除其刑。
犯第一項或第二項之罪，在偵查中自白者，減輕其刑；因而查獲候選人為共犯者，減
輕或免除其刑。
公職人員選舉罷免法第九十八條
 (從重主義)
犯本章之罪，其他法律有較重處罰之規定者，從其規定。
辦理選舉、罷免事務人員，假借職務上之權力、機會、或方法，以故意犯本章之罪者
，加重其刑至二分之一。
犯本章之罪或刑法分則第六章之妨害投票罪，宣告有期徒刑以上之刑者，並宣告褫奪
公權。
